# 上市公司收购少数股权的会计处理问题

提问人：随 风 到天涯 时间：2022-11-17 16:37:50
陈版，您好。有个关于收购少数股权的问题，请给予指点，谢谢！背景及疑问如下：
背景背景：：
①A是一家上市公司，C是A公司的控股子公司，持股比例51%；B集团为A公司的母公司，同时持有孙公司C38%股份。 2022 年初，A公司与B集团签订了收购C38%股权的股权转让协议，评估基准日为 2021 年 9 月 30 日。股权转让协议为附生效条件的协议（ 2022 年发行股票成功即生效，使用增发募集资金进行收购），协议约定：过渡期C公司如果盈利，则盈利部分按转让后A对C的持股比例部分（51%+38%）享有。
②假设 2022 年 10 月 31 日完成股权交割，过渡期为 2021 年 9 月 30 日——2022年 10 月 31 日。
③假设评估基准日C公司净资产为 10 亿元，过渡期实现净利润 1 亿元，股权交割日净资产变更为 11 亿。
问题 ：：
（ 1 ）A公司在编制 2022 年合并报表归母净利润时，交割日前C公司实现净利润按法定持股比例51%计算，还是按约定即模拟交割完成后的（51%+38%）计算？
（ 2 ）在合并财务报表中，收购价款与取得子公司净资产份额的差额应当计入资本公积。请问，这里的取得子公司净资产份额，应该以基准日 2021 年 9 月 30 日的子公司净资产*38%计算（即 10亿×38%=3.8亿），还是按交割日 2022 年 10 月 31 日的子公司净资产计算（即 11 亿×38%=4.18亿）？如按照交割日净资产计算，对于过渡期内净利润的约定是否要进行特殊考虑？

回答人：chenyiwei
1 、A公司在编制 2022 年合并报表归母净利润时，交割日前C公司实现净利润按法定持股比例51%计算。即38%标的股权对应的C公司过渡期间损益仍归属于少数股东（B集团）。
2 、取得子公司净资产份额按交割日 2022 年 10 月 31 日的子公司净资产计算（即 11 亿×38%=4.18亿）。对过渡期内净利润无需特殊考虑。